臺灣臺南地方法院刑事判決
                                      108年度訴字第988號
公　訴　人　臺灣臺南地方檢察署檢察官
被　　　告　李茂榕


上列被告因妨害秘密等案件，經檢察官提起公訴（107 年度偵字
第11491 號），本院判決如下：
    主  文
李茂榕所犯如附表一所示之各罪，各處如同表所載之宣告刑。
李茂榕就附表一各犯罪事實之如同表沒收欄所示之物，沒收如同
表所示。
    事  實
一、李茂榕前與乙○○係同事，於民國101 年至105 年底間為男女
    朋友關係，於交往期間，曾共同投宿在臺南市○○區○○路000 
    號之「米蘭商務汽車旅館」（共5次，分別為102.12.21-22
    、104.01.31-02.01 、103.03.29-30、105.02.09-10、105.
    04.01-02）、或在同市區○○路000 號之「激情密碼藝術商旅
    」休憩（自101年起，101.02.26-102.08.08間，共11次）。
    詎李茂榕竟基於偷拍乙○○裸體之竊錄他人身體隱私部位之犯
    意，於上開投宿或休憩期間，趁乙○○未注意或未熟睡之際，
    拍攝乙○○裸體側躺之上背部照片（下稱裸體背部照）、乙○○
    裸體於床上熟睡之上半身正面照片（下稱裸體熟睡半身照）
    ，而非法竊錄乙○○非公開活動與身體隱私部位。
二、嗣於105 年中至106 年初，乙○○有意與李茂榕分手，且李茂
    榕突未與乙○○聯絡，2 人遂未有聯繫，惟於106 年間李茂榕
    突然與乙○○聯絡表示欲恢復男女朋友關係，經乙○○拒絕並斷
    絕與李茂榕聯繫後，李茂榕竟心生不滿，基於對乙○○親屬誣
    指乙○○性關係複雜及將其前偷拍之乙○○裸照使乙○○親屬閱覽
    之散布文字誹謗及竊錄猥褻照片之犯意，於下列時間，接續
    寄送內容不實之誹謗文字與乙○○裸照與乙○○親屬，而妨害乙○○名譽及隱私。
  ㈠於107 年2 月8 日前某時以電腦製作附表二編號1 、2 之匿
    名誣指乙○○長期與多名男性以性關係換取吃住現正與其友人
    維持性關係而害及其友人，故請乙○○父母能制止乙○○行為之
    內容不實內容文字及收件人資料（姓名與住址，住址均詳卷
    ，下同），以郵局平信寄予乙○○父母丙○○、丁○○（郵戳日10
    7年2月8日），而誹謗乙○○名譽。
  ㈡於107 年3 月5 日前某時以電腦製作附表二編號3 、4 之匿
    名誣指乙○○仍繼續與其友人維持性關係質問乙○○父母仍聽信
    乙○○辯解之內容不實文字及收件人資料，以郵局平信寄送與
    乙○○父親丙○○（郵戳日107年3月5、6日），而誹謗乙○○名譽
    。
  ㈢於107 年4 月2 日前某時以電腦製作附表二編號5 、6 之匿
    名暗喻乙○○行為不檢點之文字及收件人資料並檢附同欄之照
    片，以郵局平信寄送與乙○○父母丙○○、丁○○（郵戳日107年4
    月2日），而誹謗乙○○名譽。
  ㈣於107 年4 月30日前以電腦製作附表二編號7 至9 之在乙○○
    裸體背部照等照片標註誣指乙○○為性交易與將為性交行為之
    文字及收件人資料，以郵局平信寄送與乙○○母親丁○○、胞妹
    戊○○（郵戳日107年4月30日），而誹謗乙○○名譽並散布其先
    前偷拍之乙○○背部照片。
  ㈤於107 年5 月22日前以電腦繕寫附表二之編號10至13之在乙○○裸體熟睡半身照標註如各該欄之文字及收件人資料，以郵
    局平信寄送與乙○○父母丙○○、丁○○、女兒己○○（88年10月生
    ，收信時已滿18歲）、胞妹戊○○（郵戳日000 年5 月22日）
    ，而誹謗乙○○名譽並散布其先前偷拍之乙○○裸體熟睡半身照
    片。
三、案經乙○○告訴臺南市政府警察局玉井分局移送臺灣臺南地方
    檢察署檢察官偵查起訴。
    理  由
一、證據能力
  ㈠被告就本判決所引用之被告以外之人於審判外陳述，均同意
    有證據能力，本院審酌該等陳述，無違法取證及證明力明顯
    過低之瑕疵，為證明犯罪事實所必要，且適於為證據，逕依
    刑事訴訟法第159 條之5 規定認均有證據能力（最高法院97
    年度台非字第5 號判決、臺灣高等法院暨所屬法院102 年法
    律座談會刑事類提案第30號決議要旨參照）。
  ㈡本判決所引用之非供述證據，與本案均有關聯性，均屬書證
    或物證性質，亦無事證認有違背法定程式或有偽變造所取得
    之排除事由，均有證據能力。
二、事實欄之犯罪事實，經證人即告訴人證述明確，並有附表二
    之各郵件可佐，被告雖坦承前與告訴人為同事，惟否認其與
    告訴人前為男女朋友關係，否認有與告訴人於事實欄一之汽
    車旅館投宿或休憩、辯稱附表二之各郵件並非其製作與寄送
    云云。經查：
  ㈠本案告訴人係遭寄送誹謗信件與裸體照片予自己之父母女兒
    胞妹，告訴人為阻止該情形繼續發生，理當依照片所示情節
    回憶確認自己係於何時與何人在各該場所而可能由何人進行
    偷拍，以阻止該人繼續為該等行為，於客觀上，告訴人應係
    篩除非可疑者後，確認該等行為係被告寄送後，對被告提告
    ，以阻止該等寄送誹謗與裸照之侵害行為繼續發生，參酌本
    案告訴人之裸體背部照、裸體熟睡半身照，係在私密之房內
    拍攝，而告訴人並依附表二編號5、6之南科幾米公園背影獨
    照尋找出伊當時拍攝之風景照並確認係與被告單獨出遊之情
    節，顯難認告訴人有對該等照片所在場景之當時在場人物有
    誤記或錯認之情形，是依告訴人指證附表二之信件與照片係
    寄送與偷拍，堪能採信。
  ㈡另本案被告因爭執起訴書就事實欄一所載汽車旅館名稱（起
    訴書記載「激情汽車旅館」），而經本院請警向告訴人查證
    確認汽車旅館正確名稱並查證被告或被告車輛投宿與休憩情
    形如同欄所載，而告訴人於審理中就其與被告至汽車旅館投
    宿休憩情形證稱其與被告至「米蘭商務汽車旅館」均係隔日
    出遊而投宿、而至「激情密碼藝術商旅」都只有休息並未住
    宿等語，與汽車旅館查復之被告小客車投宿休憩情形完全相
    符，堪認被告確與告訴人於各該時間於各汽車旅館投宿或休
    憩，更可佐證被告與告訴人前係男女朋友關係。
  ㈢綜上所述，被告所辯，均屬無據。本案事證明確，被告犯行
    均堪認定，應予依法論科。
三、論罪科刑
  ㈠新舊法比較適用
  ⒈刑法第235 、310 條規定，於108 年12月25日修正公布並於
    同年月27日生效施行，惟本次修法僅係將刑法施行法第1之1
    條關於罰金之貨幣單位及提高倍數予以換算後修法明定（即
    省去修正前需就原條文依施行法規定計算得出法定刑之步驟
    ；參見附錄法條），是就該等條文之罪刑並無變動，無新舊
    法比較適用之問題，逕適用新法規定即可。
  ⒉按「行為後法律有變更者，適用行為時之法律。但行為後之
    法律有利於行為人者，適用最有利於行為人法律。」，刑法
    第2 條第1 項定有明文。刑法第315 條之1 規定，於103 年
    1 月15日修正並於同月17日生效，另第315 條之2 規定，亦
    於108 年5 月29日修正公布並於同年月31日生效施行（下稱
    修正後刑法；修正前刑法下稱修正前刑法），修正後規定提
    高各罪之法定刑之罰金刑部分，修正後規定，對被告並非有
    利，應適用行為時法律。
  ㈡罪名與罪數
  ⒈事實欄一部分
  ⑴被告就事實欄一之偷拍乙○○裸體背部照、裸體熟睡半身照，
    係犯修正前刑法第315 條之1 第2 款之竊錄身體隱私部位罪
    。其偷拍上開影像，雖同屬竊錄他人非公開之活動，惟該非
    公開活動應吸收於身體隱私部位內，自不另為論罪。
  ⑵就裸體背部照部分，雖未經起訴書記載於犯罪事實及論罪請
    求欄內，惟已記載於起訴書之犯罪事實附表內，自為起訴範
    圍，而應由本院併與審判。
  ⑶又本欄之偷拍裸體背部照、裸體熟睡半身照，照片上雖未列
    印拍攝日期，惟依該等照片之背景、告訴人髮型等資訊，該
    等照片應在同一汽車旅館房間內所拍攝，應認屬一行為，而
    論以一罪。
  ⑷此外，被告與告訴人交往時間橫跨本罪修法前後，而上開照
    片未載日期，爰依有利被告原則，認定犯行在修法前而適用
    修正前法律，附此敘明。
  ⒉事實欄二部分
  ⑴被告就事實欄二之先後寄送附表二之誹謗文字、乙○○裸體背
    部照、裸體熟睡半身照，係犯刑法第310 條第2 項之散布文
    字誹謗罪、第235 條第1 項之散布猥褻物罪、修正前刑法第
    315 條之2 第3 項之犯散布竊錄之身體隱私部位內容罪。
  ⑵起訴書就事實欄二所示之各次寄送行為，起訴書雖請求按郵
    戳日期之同次寄送各論以一罪，惟以，依附表二之各次寄件
    內容，均係在誣指告訴人性關係複雜，逐層漸次之先以文字
    再以裸照妨害告訴人名譽並散布其偷照之猥褻照片，是被告
    顯係基於同一散布誹謗文字及裸體照片犯意，而接續為各次
    寄送，參酌其散布對象係針對告訴人親屬之特定範圍，客觀
    上顯難分就各批次寄送予以切割分論（如依檢察官論罪予以
    切割分論，則有是否符合「散布」要件之疑慮），是應整體
    認定為一行為。
  ⑶是被告以事實欄二之接續寄件一行為觸犯散布文字誹謗罪、
    散布猥褻物罪、散布竊錄之身體隱私部位內容罪，構成想像
    競合犯，應從一重論以散布竊錄之身體隱私部位內容罪。
  ⑷另被告寄送對象雖有數人，惟該數人本即為上開各罪名之散
    布要件所要求，是就此人數部分，自無構成想像競合餘地，
    起訴書就此部分記載，亦有未洽，附此敘明。
  ⒊罪數認定事實欄一之偷拍行為與事實欄二之寄送郵件散布行
    為，相隔至少逾1 年以上，應認該2 行為係基於先後犯意各
    自為之，而構成數罪，應予分論併罰。
  ㈢爰審酌被告於與告訴人交往過程中，趁機偷拍告訴人裸照，
    已屬非是，詎於告訴人拒絕繼續交往後，竟為本案之寄送誹
    謗文字與告訴人裸照與告訴人父母、女兒及胞妹，侵害告訴
    人名譽甚鉅，行為惡性重大，茲斟酌其素行、知識程度、犯
    罪動機、對告訴人所生危害、其犯後態度及生活狀況等一切
    情狀，就其所犯之各罪，分別量處附表一所示之宣告刑。
四、沒收被告就事實欄一所偷拍之乙○○裸體背部照、裸體熟睡半
    身照、附表二編號7 、9 至10之信件內之照片，查屬刑法第
    000 條之1 第2 款之竊錄內容附著物品，其中裸體熟睡半身
    照亦屬刑法第235 條第1 項之猥褻物品，爰依刑法第235 條
    第3 項、第315 條之3 規定（參見附錄法條），就該等物品
    諭知沒收。
據上論斷，應依刑事訴訟法第299 條第1 項前段，判決如主文。
本案經檢察官黃信勇提起公訴，檢察官廖舒屏到庭執行職務。
中　　華　　民　　國　 109　　年　　3 　　月　　11　　日
                  刑事第十一庭  審判長法　官　包梅真
                                      法  官  廖建瑋
                                      法  官  陳世旻
【本判決參考司法院刑事判決精簡原則製作】
以上正本證明與原本無異。
如不服本判決應於收受本判決後20日內向本院提出上訴書狀，並
應敘述具體理由。其未敘述上訴理由者，應於上訴期間屆滿後20
日內向本院補提理由書狀（均須按他造當事人之人數附繕本）「
切勿逕送上級法院」。
                                      書記官  謝盈敏
中　　華　　民　　國　 109　　年　　3 　　月　　11　　日

附表一：被告所犯之罪名、宣告刑、沒收     編號 犯罪事實 所犯罪名 宣告刑 沒收  1 事實欄一 犯竊錄身體隱私部位罪。 有期徒刑陸月，如易科罰金，以新臺幣壹仟元折算壹日。 未扣案之乙○○裸體背部照、裸體熟睡半身照均沒收。  2 事實欄二 犯散布竊錄之身體隱私部位內容罪。 有期徒刑壹年伍月。 扣案之附表二編號7 、9 至10之信件沒收。 




附表二：    編號 收件人 寄送郵件 郵戳日期  1 丙○○ ㈠寄件內容：打字信件1 張。 ㈡信件內容：丙先生你好，我不認識你，但是我有一些事想告訴你，是有關你女兒的是，你的女兒常常一直來我朋友的地方過夜，聽他說好像婚姻有問題，他不想去高雄住，然後你們不喜歡他一職在家裡沒有回去，怕鄰居會說話，張先生都會很兇地罵他為甚麼不回去高雄，他覺得你們好像只要他假日的時候不要一直在家裡就好了，所以你們是不適都不管他假日跑去哪裡住，反正只要有電話給你們回報說媽咪，我在。。。這樣就好了？我朋友是一個很單純的人，你女兒不知是怎麼認識他ㄉ，聽說一開始是她上一個住的地方沒了，所以她才找上我朋友，而且你們也知道，她都很敢穿，所以在我朋友家裡都穿的很少，有一次我要去找我朋友我以為只有我朋友，結果開門進去看到你女兒只有穿一件T 恤，其他都沒穿跟我朋友報一起在床上看電視，看到我進去才用被子遮一下，她之前跟我朋友說因為她不想去高雄可是也有那方面ㄉ需要加上需要有一個假日住的地方，所以長期都用這種方式去靠男人，很久了，好像有10年以上了，反正她也很喜歡做那種事，他說是和男人互相交換東西，她提供自己，那些南ㄉ提供給她暫時住的地方，他說工作收入沒有很多，開房間柱等時間到去載小孩長期下來要花很多錢，如果有時候我朋友有事不能讓她來，她還有其他地方去窩，也適用這種方式跟其他男人做然後等時間到再去載小孩，我覺得這種方式不好，而且對你們和小孩名生都有影響到，以前他都是騙你們說要在小孩回高雄，其實載完就開車去其他地方住了，然後其實現在她說讀書考試也不一定都有在讀書，常常都是在我朋友這裡或是其他地方陪他們睡覺，你們都沒再管他嗎？還是真的是只要他假日不在你們家裡就好，可是這樣出來外面做那個事好像更不好吧，我是這麼覺得拉，也想要幫助我朋友，所以才想告訴你們，希望他不要在來找我朋友，我朋友可能會罵我，因為他覺得你女兒在床上那方面很開放，她很享受做床上那件事，而且夏天在男人家裡裡面都不穿，隨時配合需要，只要不要有了這可以了，你女兒會算時間帶套子，其他時間就沒有代，但我覺得步要往來是對我朋友比較好，希望你知道我的意思，你是他父母應該可以管管他，所以我才先告訴你，不然就把事情公開了，給他的同事知道看能不能幫忙去管管她，她都40幾歲了還這樣，不知道你收到信是什麼時候，但是你知道現在他在誰哪裏嗎，反正不適說在他妹妹那裏就是隨便說各地方，你最好不要相信，他都在騙你。 107.02.08  2 丁○○ ㈠寄件內容：打字信件1 張。 ㈡信件內容：丁太太你好，…（以下內容同編號1 欄，從略）。 同上欄  3 丙○○ ㈠寄件內容：打字信件1 張。 ㈡信件內容：偷偷摸摸還是來，不知道是抱持什麼樣的心態？她可以憑良心告訴你們她沒有背地裡在外面亂搞嗎，如果是這樣回答妳們的，那我也是醉了，樂意提供各種證明，就是要拆穿她的謊言，媽咪：我到。。。了（或是我到xxx 這了），哈哈哈，以前你們相信，現在你們還在相信？ 107.03.05  4 丙○○ 內容同編號3 欄（註：本郵件應係將收件人「丁○○」誤黏貼為「丙○○」） 107.03.06  5 丙○○ ㈠寄件內容：彩色列印照片1 張。 ㈡信片內容： ⒈照片內影像：乙○○在南科吉米公園蹲下拍攝風景之背後獨照。 ⒉照片外打字：「髒小姐有沒有背地裡在亂槁，夢境圖參考」。 107.04.02  6 丁○○ 內容同編號5 欄 同上欄  7 丁○○ ㈠寄件內容：彩色列印照片2 張 ㈡信件內容： ⒈照片①： ⑴照片內影像：乙○○裸體背部照。 ⑵照片內文字：「這是背痣啦，不是奶」。 ⒉照片②： ⑴照片內影像：乙○○右側臉照（依背景與角度，應與上開照片在同一室內偷攝）。 ⑵照片外文字：「乖女偶爾兼一下，沒告訴你們吼」。 107.04.30  8 戊○○ ㈠寄件內容：彩色列印照片1 張 ㈡信片內容： ⒈照片內影像：同編號5 照片 ⒉照片外打字：「484 一本正經的阿濟BJ4」。 同上欄  9 戊○○ ㈠寄件內容：彩色列印照片2 張（同編號7 欄照片） ㈡信件內容： ⒈照片①（同編號7、㈡、⒈照片）： ⑴照片內影像：乙○○裸體背部照。 ⑵照片內文字：「麥想歪，這是痣啦，不是奶」。 ⒉照片②（同編號7、㈡、⒉照片）： ⑴照片內影像：乙○○右側臉照 ⑵照片內文字：「有認出嗎，是歡愉前的阿濟啦」。 同上欄  10 丙○○ ㈠寄件內容：彩色列印照片1 張 ㈡信件內容（照片內影像）：乙○○裸體熟睡半身照。 107.05.22  11 丁○○ ㈠寄件內容：彩色列印照片1 張（同編號10欄照片） ㈡信件內容（照片內影像）：乙○○裸體熟睡半身照。 同上欄  12 己○○ ㈠寄件內容：彩色列印照片1 張（同編號10欄照片） ㈡信件內容： ⒈照片內影像：乙○○裸體熟睡半身照。 ⒉照片內打字：「○.恭喜畢業了.未來還要努力.祝畢業典禮愉快」。 同上欄  13 戊○○ ㈠寄件內容：彩色列印照片1 張（同編號10欄照片） ㈡信片內容： ⒈照片內影像：乙○○裸體熟睡半身照。 ⒉照片內打字：「厲害了，我的濟」。 同上欄 




【附錄】   1 中華民國刑法  第 235 條（民國 88 年 04 月 21 日）．散布、播送或販賣猥褻之文字、圖畫、聲音、影像或其他物品，或公然陳列，或以他法供人觀覽、聽聞　者，處二年以下有期徒刑、拘役或科或併科三萬元以下罰金。．意圖散布、播送、販賣而製造、持有前項文字、圖畫、聲音、影像及其附著物或其他物品者，亦同。．前二項之文字、圖畫、聲音或影像之附著物及物品，不問屬於犯人與否，沒收之。  第 235 條（民國 108 年 12 月 25 日）．散布、播送或販賣猥褻之文字、圖畫、聲音、影像或其他物品，或公然陳列，或以他法供人觀覽、聽聞　者，處二年以下有期徒刑、拘役或科或併科九萬元以下罰金。．意圖散布、播送、販賣而製造、持有前項文字、圖畫、聲音、影像及其附著物或其他物品者，亦同。．前二項之文字、圖畫、聲音或影像之附著物及物品，不問屬於犯人與否，沒收之。  第 310  條  （民國 24 年 01 月 01 日）．意圖散布於眾，而指摘或傳述足以毀損他人名譽之事者，為誹謗罪，處一年以下有期徒刑、拘役或五百　元以下罰金。．散布文字、圖畫犯前項之罪者，處二年以下有期徒刑、拘役或一千元以下罰金。．對於所誹謗之事，能證明其為真實者，不罰。但涉於私德而與公共利益無關者，不在此限。  第 310  條（民國 108 年 12 月 25 日）．意圖散布於眾，而指摘或傳述足以毀損他人名譽之事者，為誹謗罪，處一年以下有期徒刑、拘役或一萬　五千元以下罰金。．散布文字、圖畫犯前項之罪者，處二年以下有期徒刑、拘役或三萬元以下罰金。．對於所誹謗之事，能證明其為真實者，不罰。但涉於私德而與公共利益無關者，不在此限。  第 315-1 條（民國 94 年 02 月 02 日）．有下列行為之一者，處三年以下有期徒刑、拘役或三萬元以下罰金：　一、無故利用工具或設備窺視、竊聽他人非公開之活動、言論、談話或身體隱私部位者。　二、無故以錄音、照相、錄影或電磁紀錄竊錄他人非公開之活動、言論、談話或身體隱私部位者。  第 315-1 條（民國 103 年 01 月 15 日）．有下列行為之一者，處三年以下有期徒刑、拘役或三十萬元以下罰金：　一、無故利用工具或設備窺視、竊聽他人非公開之活動、言論、談話或身體隱私部位者。　二、無故以錄音、照相、錄影或電磁紀錄竊錄他人非公開之活動、言論、談話或身體隱私部位者。  第 315-2 條（民國 94 年 02 月 02 日）．意圖營利供給場所、工具或設備，便利他人為前條第一項之行為者，處五年以下有期徒刑、拘役或科或　併科五萬元以下罰金。．意圖散布、播送、販賣而有前條第二款之行為者，亦同。．製造、散布、播送或販賣前二項或前條第二款竊錄之內容者，依第一項之規定處斷。．前三項之未遂犯罰之。  第 315-2 條（民國 108 年 05 月 29 日）．意圖營利供給場所、工具或設備，便利他人為前條之行為者，處五年以下有期徒刑、拘役或科或併科五　十萬元以下罰金。．意圖散布、播送、販賣而有前條第二款之行為者，亦同。．製造、散布、播送或販賣前二項或前條第二款竊錄之內容者，依第一項之規定處斷。．前三項之未遂犯罰之。  第 315-3 條（同民國 88 年 04 月 21 日）．前二條竊錄內容之附著物及物品，不問屬於犯人與否，沒收之。  2 中華民國刑法施行法  第 1-1 條（民國 95 年 06 月 14 日）．中華民國九十四年一月七日刑法修正施行後，刑法分則編所定罰金之貨幣單位為新臺幣。．九十四年一月七日刑法修正時，刑法分則編未修正之條文定有罰金者，自九十四年一月七日刑法修正施　行後，就其所定數額提高為三十倍。但七十二年六月二十六日至九十四年一月七日新增或修正之條文，　就其所定數額提高為三倍。